臺灣高等法院臺南分院刑事裁定　　　　　96年度交抗字第99號
抗　告　人
即受處分人　甲○○
上列抗告人因違反道路交通管理處罰條例案件，不服臺灣臺南地
方法院中華民國96年5月16日所為裁定（94年度交聲字第520號）
，提起抗告，本院裁定如下：
    主  文
抗告駁回。
    理  由
一、本件抗告意旨略以：(一)本案發生後，在限制抗告人自由及逮
    捕前，員警並未對抗告人告知權利義務以及罪名之程序，即
    帶往警察機關留置。(二)抗告人於二次酒測前均要求員警依警
    政署勤務彙篇之程序規定，請求以礦泉水漱口，均遭拒絕。
    (三)該酒測器於20分鐘內誤差值達0.15毫克，雖有經濟部標準
    檢驗局合格證書，並不能證明期限內該機器不會發生故障，
    且鈞院95年度交上易字第466號刑事判決中也認定該機器顯
    已逾越可能遞減及誤差之合理範圍。綜上，本案嚴重違反程
    序正義，在罪證有疑之情形下應撤銷原裁定而不罰云云。
二、按汽車駕駛人飲用酒類或其他類似物後其吐氣所含酒精濃度
    超過每公升0.25毫克或血液中酒精濃度超過百分之0.05以上
    者，不得駕車，道路交通安全規則第114條第2款定有明文。
    又汽車駕駛人，駕駛汽車經測試檢定有酒精濃度超過規定標
    準者，處新臺幣（原裁定誤載為銀元）1萬5千元以上，新臺
    幣6萬元以下罰鍰，並當場移置保管其車輛及吊扣其駕駛執
    照1年，道路交通管理處罰條例第35條第1項第1款亦有明定
    。
三、經查：
  (一)抗告人甲○○於94年10月7日22時50分許，駕駛車牌號碼H3Q
    -750號重機車，在台南市○○路與健康路口，經舉發機關以
    「酒後駕駛重機車，經警攔查測試，測試值為0.67MG/L 」
    為由予以製單舉發。嗣原處分機關以違規事實屬實，乃依上
    開處罰條例第35條第1項第1款之規定，裁處抗告人罰鍰4萬5
    千元，吊扣駕駛執照12個月，有原處分機關嘉監南字第裁74
    -S00000000號裁決書及台南市警察局南市警交字第S0000000
    0號舉發違反道路交通管理事件通知單附卷為證，且為抗告
    人所不否認，此部分事實當可認定。
  (二)抗告人雖以員警在限制抗告人自由及逮捕前未對抗告人告知
    權利義務以及罪名之程序，即帶往警察機關留置，且於二次
    酒測前均拒絕抗告人以礦泉水漱口等情，有違程序正義置辯
    。惟查依卷附之酒精測定紀錄表及舉發違反道路交通管理事
    件通知單所載內容，可知抗告人有先同意進行酒精濃度測試
    檢定，並於酒精測定紀錄表上簽名，而後在員警製單舉發時
    ，抗告人卻拒絕於舉發違反道路交通管理事件通知單上簽名
    ，則抗告人若未知悉其權利義務及違規事實、條款，又何來
    拒簽之舉動，況本件抗告人經警攔查，先測得其呼氣酒精濃
    度為每公升0.67毫克，已涉犯刑法之公共危險罪，員警自得
    依現行犯將抗告人帶至警察機關進行詢問，是抗告人所稱員
    警未告知權利義務以及罪名等情，顯難採信。又現行法令並
    無強制警察提供礦泉水供受測人漱口之規定，惟為避免口腔
    殘留酒精，並確保駕駛人權益，目前警察取締酒後駕車之程
    序係由執勤員警於執行呼氣酒精濃度測試前先告知並確認受
    測者已飲酒結束15分鐘以上（而非受測前再給予15分鐘的緩
    衝期），或提供礦泉水供受測人漱口；而本件抗告人自承係
    在94年10月7日中午至下午3點半飲酒，其飲酒結束距酒精濃
    度測試時間顯已逾15分鐘以上，則員警未提供抗告人礦泉水
    漱口，尚無違該取締程序，況提供受測人礦泉水漱口並非強
    制規定，員警縱未提供礦泉水漱口，亦無違法可言。故抗告
    人辯稱員警拒絕抗告人以礦泉水漱口有違程序正義等語，自
    難採認。
四、再查：
  (一)本件抗告人甲○○於94年10月7日，在臺南縣歸仁鄉某路邊
    攤內飲酒後，於同日22時40分許，騎乘車牌號碼H3Q-750號
    重型機車自其健康路一段之住處外出，並於同日22時45分許
    ，行經臺南市○區○○路與健康路口時，經警攔查，並先測
    得其呼氣酒精濃度為每公升0.67毫克一節，業據抗告人於所
    涉公共危險刑事案件審理時供承在卷（本院95年度交上易字
    第466號案），並有該酒精測定紀錄表一份在卷可稽。又抗
    告人於同日23時10分許，復經承辦員警再次為其測試呼氣酒
    精濃度，並測得其呼氣酒精濃度為每公升0.52毫克等情，亦
    據抗告人於刑案審理中供承在卷，並經證人即員警程建彰於
    該案審理時結證在卷，復有該酒精測定紀錄表一份在案可參
    ，此部分事實亦堪認定。
  (二)承辦員警當日為抗告人實施酒精測試之呼氣酒精測試器（型
    號：S4-OOPA，器號：015464D），於94年6月1日業經經濟部
    標準檢驗局檢定合格，且該次檢定有效期間為一年等情，有
    該局呼氣酒精測試器檢定合格證書一份在卷可參（參刑案95
    年度交簡上字第9號卷第24頁），故承辦員警於94年10月7日
    持用該呼氣酒精測試器為抗告人測試時，該呼氣酒精測試器
    仍在檢定有效期間內，理論上應無不能有效運作之問題。另
    人體內之呼氣酒精濃度，本會因時間之流逝而逐漸減少，故
    承辦員警持本案之酒精測試器為抗告人先後二次測試，測得
    第一次較高，第二次較低之呼氣酒精濃度數值結果，本屬事
    理之常，惟抗告人先後二次間隔25分鐘測得之呼氣酒精濃度
    竟相差每公升0.15毫克，顯已逾越可能遞減及誤差之合理範
    圍，而抗告人於該二次酒測之前均未喝水，亦無其他外在因
    素干擾，此據抗告人供承在卷，並經證人即員警程建彰於刑
    案審理時結證在卷，則該二次酒測所存在之不合理差異，若
    無其他確切之事證足以證明何者可採、何者不可採，在調查
    事實之法院立場觀之，其利益應歸諸於抗告人，故本件實無
    法以抗告人呼氣酒精濃度達每公升0.67毫克之數據，作為抗
    告人服用酒類後呼氣酒精濃度之證明，自應以數值較低之每
    公升0. 52毫克為據。
  (三)又員警持以檢測抗告人呼氣酒精濃度之酒精測試器雖有誤差
    ，惟二次均檢測出抗告人有服用酒類之事實，且二次酒測值
    均高於上揭法定最低數值0.25甚多，故該酒精測試器所測得
    較低之每公升0.52毫克之數值仍屬可信，且本院95年度交上
    易字第466號刑事判決亦是採用第二次酒精測試為認定事實
    之依據，是抗告意旨持本院95年度交上易字第466號刑事判
    決指摘原裁定之事實認定，自非可採。
五、綜上，抗告人上述違規事實，係違反道路交通管理處罰條例
    第35條第1項第1款之規定，已如上述。原裁定以抗告人之酒
    測為0.52毫克，參酌違規時之違反道路交通管理事件統一裁
    罰標準表之規定，認原處分機關裁處抗告人罰鍰新台幣4萬5
    千元部分，於法未合，因而撤銷原處分上開部分，另為處罰
    抗告人罰鍰新臺幣3萬元之裁定，並認原處分吊扣抗告人駕
    駛執照12個月部份並無違誤，因而駁回抗告人此部份之異議
    。本院經核尚無不當，抗告人之抗告為無理由，應予駁回。
六、據上論結，應依道路交通案件處理辦法第26條，刑事訴訟法
    第412條，裁定如主文。
中　　華　　民　　國　　96　　年　　7 　　月　　31　　日
                  刑事第四庭    審判長法　官 吳志誠
                                      法　官 陳珍如
                                      法　官 羅心芳
以上正本證明與原本無異。
不得再抗告。
　　　　　　　　　　　　　　　　　　　書記官 蔡振豐
中　　華　　民　　國　　96　　年　　7 　　月　　31　　日
